臺灣臺中地方法院刑事判決　　　　　　　　　　　　　九十三年度矚重訴字第四號
　　公　訴　人　臺灣臺中地方法院檢察署檢察官
　　被　　　告　壬○○
　　選任辯護人　陳光龍律師
　　被　　　告　癸○○
　　選任辯護人　林殷世律師
　　被　　　告　戊○○
　　選任辯護人　黃文皇律師
　　被　　　告　丑○○
　　選任辯護人　李宗炎律師
右列被告因擄人勒贖等案件，經檢察官提起公訴（九十三年度偵字第一一一七五號、
第一二五二五號），本院判決如左：
    主  文
壬○○未經許可，寄藏手槍，處有期徒刑陸年，併科罰金新臺幣壹佰萬元，罰金如易
服勞役，以罰金總額與陸個月之日數比例折算；扣案如附表所示之物，沒收。又共同
意圖勒贖而擄人，處有期徒刑拾伍年；扣案如附表所示之物及鴨舌帽壹頂、車牌號碼
ＡＲ─０九一七號自小客車壹輛，均沒收。應執行有期徒刑貳拾年，併科罰金新臺幣
壹佰萬元，罰金如易服勞役，以罰金總額與陸個月之日數比例折算；扣案如附表所示
之物、鴨舌帽壹頂及車牌號碼ＡＲ─０九一七號自小客車壹輛，均沒收。
癸○○、丑○○共同意圖勒贖而擄人，癸○○處有期徒刑拾貳年，丑○○處有期徒刑
拾肆年。扣案如附表所示之物、鴨舌帽壹頂及車牌號碼ＡＲ─０九一七號自小客車壹
輛，均沒收。
戊○○連續幫助意圖勒贖而擄人，處有期徒刑捌年。扣案之車牌號碼ＡＲ─０九一七
號自小客車壹輛，沒收。
    犯罪事實
一、壬○○明知未經許可，不得寄藏槍砲彈藥刀械管制條例所管制之槍彈，且亦明知
    友人吳志強（已死亡）所持有之手槍及子彈，分別係該條例所管制之制式手槍及
    制式子彈，竟於民國九十三年一月間，在高雄縣隬陀鄉○○○路旁，受吳志強所
    託，代為寄藏具殺傷力之捷克ＣＺ廠７５型口徑９mm制式半自動手槍一枝（編號
    Ａ，槍枝管制編號0000000000，下稱九０制式手槍），及裝有該制式
    半自動手槍所使用之制式子彈各約十三顆之彈匣二個，並自斯時起，非法持有上
    開槍、彈。
二、緣壬○○與施安明（已死亡，另由臺灣臺中地方法院檢察署檢察官為不起訴處分
    確定）原為舊識，壬○○與女友張楚湲於九十二年間，即同居在臺中市○○路與
    西屯路間之波密臻品大樓內，於九十二年七、八月間，透過張楚湲之介紹，而認
    識與張楚湲同在臺中市翠亨村餐廳工作、擔任廚師之戊○○，戊○○再介紹高中
    同學癸○○與壬○○認識。於九十三年初某日，壬○○、戊○○、癸○○相聚，
    言談間，壬○○表示他手下有幾個不怕死的人，看有無賺錢的機會，癸○○即提
    到在臺中市○○路二九八號「九八檳榔攤」出入、綽號「阿興」之子○○很有錢
    ，因當時僅係閒聊，並未有具體犯罪計劃。之後，壬○○定居在高雄縣岡山鎮○○里○鄰○○路六十三巷五之一號，與住於高雄縣岡山鎮○○○路三二一巷二弄
    二十七號之施安明往來更為密切，由於常在高雄縣梓官鄉「永新撞球場」出入，
    進而認識在該撞球場內工作之丑○○。又施安明於七十九年間因犯懲治盜匪條例
    罪，經法院判處無期徒刑確定，於八十年六月三日入臺灣臺南監獄執行，甫於九
    十二年八月十三日假釋出監，因係假釋犯身分，工作並不穩定，收入有限，時常
    靠其母親接濟，壬○○亦無固定工作，且欠有多筆賭債，經濟陷於困境，壬○○
    、施安明於九十三年六月初間，遂共同基於意圖勒贖而擄人之犯意聯絡，計劃要
    擄走子○○並勒贖約新臺幣（下同）一千萬元，供渠等花用，但因擄人尚需人手
    ，即由壬○○出面，於同年月八日零晨三時許至「永新撞球場」，詢問丑○○想
    不想賺錢，稱有一名專門騙他人錢財之對象，只要拿槍把人押到車上就可以，如
    果押人勒贖成功就可以分一百多萬元，丑○○就說好要考慮看看。壬○○另於同
    年月十二日晚間二十四時許，開車載同施安明及施安明不知情之女友甲○○（另
    由臺灣臺中地方法院檢察署檢察官為不起訴處分確定），在臺中市○○路與陝西
    路口附近之「水舞饌茶坊」，與癸○○相約見面，席間，壬○○表明要擄走子○○勒贖，並問子○○是在何時、何處出入，最近經濟狀況如何，癸○○則稱子○○都在前揭九八檳榔攤出入，施安明詢問勒贖一千萬元有無問題，癸○○回答不
    知道，壬○○即要癸○○將對方所駕車之車牌抄下來，復表明如果勒贖成功，拿
    到錢做個小生意絕對沒有問題，癸○○即共同基於意圖勒贖而擄人之犯意聯絡，
    於同年月十三日晚間，前往九八檳榔攤抄認子○○所駕車輛之車牌號碼為賓士Ｙ
    ２─五六二八號。壬○○與癸○○談妥擄人勒贖相關行動後，於回程中另約戊○○在中山高速公路善化交流道見面，壬○○告訴戊○○要綁架子○○，希望能跟
    戊○○借車，戊○○乃基於幫助壬○○、施安明意圖勒贖而擄人之概括犯意，同
    意出借車牌號碼ＡＲ─０九一七號自小客車，供作壬○○等人擄人之交通工具，
    且於同年月十三日十七時許，壬○○打電話指示戊○○去偷車牌，以改懸掛在戊○○前開自小客車上，戊○○亦應允之，並旋即於同年月十四日上午七時許，至
    臺中市○○路與崇德路附近之養雞場雜物堆內，拾取他人丟棄車牌號碼不詳之車
    牌二面，放在其所有車牌號碼ＡＲ─０九一七號自小客車內前座處。壬○○在善
    化交流道與戊○○約定後，即返回「永新撞球場」，向丑○○表明同年六月十四
    日就要行動，其考慮結果如何？丑○○因經濟狀況不佳，亦同意參與該擄人勒贖
    計劃。施安明乃於同年十三日晚間，在高雄市六合夜市，購買作案所需之手套、
    膠帶、錄音帶等物，壬○○則提供所寄藏之前開制式槍、彈，備妥作案之工具後
    ，即由壬○○於同年月十四日上午九時三十分許，駕駛豐田牌香檳色二七九八─
    ＪＹ號自小客車，載同有意圖勒贖而擄人犯意聯絡之施安明、丑○○及不知情之
    甲○○三人北上臺中，並於同日中午十二時許，到達前揭「水舞饌茶坊」，癸○○、戊○○亦陸續抵達會合，壬○○、施安明、癸○○三人同坐一桌商討擄人勒
    贖細節，當場癸○○取出書寫有子○○所駕駛車輛車牌號碼紙條，口述子○○長
    相，並提醒需注意如果檳榔攤外面停放有凌志４３０黑色自小客車或車型ＱＸ─
    四之黑色休旅車，就不要進入擄人，因為該二輛車車主是警察，也是釣魚協會之
    成員；壬○○當場詢問戊○○車牌是否準備好，戊○○表示已準備好，並交付二
張ＳＩＭ卡予壬○○使用，壬○○、施安明另要求戊○○將拾得之車牌加以變造
    ，再偷竊另一台機車，供作拿取贖款之用，均獲戊○○同意，壬○○、施安明、
    戊○○即共同基於行使變造特種文書及意圖為自己不法所有之竊盜犯意聯絡，由
    戊○○先駕駛車牌號碼ＡＲ─０九一七號自小客車返回臺中縣大里市○○路四九
    一號之１二樓住處，並在該住處內，以黑色膠帶將前揭拾得之二面車牌號碼均變
    造為５Ｊ─０七００號（起訴書誤為ＦＪ─０七００號），足以生損害於監理單
    位對車牌管理之正確性，再將變造後之二面車牌放在車牌號碼ＡＲ─０九一七號
    自小客車車前座處，並於同日十五時許，將該車停放在水舞饌茶坊附近，鑰匙插
    於車上，供壬○○、施安明使用。之後，壬○○即駕駛車牌號碼二七九八─ＪＹ
    號自小客車前來搭載戊○○，駛至臺中市○○路與西屯路間，由戊○○下車，以
    其所有機車鑰匙，竊得吳政儒所有原停放在臺中市○○區○○街與寶慶五十巷口
    附近車牌號碼ＫＭＧ─六０一號之重型機車一輛，並騎至前揭「水舞饌茶坊」旁
    人行道停放，供壬○○、施安明使用。壬○○又交代戊○○買繩子，戊○○乃向
    壬○○拿回車牌號碼ＡＲ─０九一七號自小客車搖控器開車去買繩子，買完後再
    將車子、繩子均交給壬○○。壬○○因僅有一把制式手槍恐無法順利擄人，乃向
    女友張楚湲之妹妹辛○○取回原所寄放不具殺傷力之玩具手槍一枝（該玩具手槍
    槍身為鐵製、把手為塑膠）。約於同日二十一時許，壬○○駕駛戊○○所提供之
    車牌號碼ＡＲ─０九一七號自小客車，載同施安明、丑○○要前往擄人，壬○○
    並在途中將前揭變造為５Ｊ─０七００號之車牌二面，改懸掛在ＡＲ─０九一七
    號自小客車上，而行使之，再駛往臺中市○○路二九八號「九八檳榔攤」，來回
    查看三至四次，當時子○○雖有在場，但因在場人數太多，壬○○決定暫時放棄
    擄人勒贖之行動，返回前揭暫住處所休息，決定隔天再找時間擄人勒贖。於同年
    月十五日二十時，壬○○即再駕駛車牌號碼ＡＲ─０九一七號自小客車，載同丑
    ○○、施安明前往「九八檳榔攤」對面車道等候，並在途中，由施安明取出壬○○備妥之前開九○制式手槍一枝（裝有彈匣，內有約十三顆制式子彈，及另為散
    裝之制式子彈十三顆），另取出前揭玩具手槍交予丑○○，施安明、丑○○均明
    知未經許可，不得持有槍砲彈藥刀械管制條例所管制之槍彈，竟仍基於犯意之聯
    絡，自斯時起，由施安明持有前開九０制式手槍及制式子彈，供作擄人之用，而
    共同非法持有制式槍、彈。而在「九八檳榔攤」外等候約過二、三十分鐘，壬○○即發現子○○穿橘紅色之上衣，駕駛賓士牌Ｙ２─五六二八號自小客車載同妻
    子黃惜恩前來檳榔攤，施安明、丑○○二人乃分別持前開九０制式手槍及玩具手
    槍進入該檳榔攤內，施安明見到子○○，即拉滑套，控制子○○，丑○○則在旁
    喝令子○○不要動，而強押子○○到壬○○所駕駛之前揭車輛內，並由施安明取
    出膠帶，將子○○之眼睛矇住，雙手反綁，再以丑○○所有之鴨舌帽一頂遮住子
    ○○之臉部，以防遭人發現，隨後即迅速沿中山高速公路南下往雲林縣境駛去。
    其間，施安明對子○○威嚇稱：「你欠我大哥的錢，要如何還？」，子○○回稱
    ：「你大哥是誰，我欠他多少錢？」，施安明又稱：「欠一億元，你要如何處理
    ？」，子○○稱：「我明天拿出五百萬元處理。」，施安明聽後不高興，隨即以
    手肘毆打子○○，並恐嚇稱：「如果不拿出一千萬元就不用談了，要直接帶到山
    上活埋。」，子○○聽後因害怕而不敢出聲。而壬○○在駛進雲林縣境後，即在
    雲林縣境繞，由於戊○○先前交付予壬○○之二張ＳＩＭ卡，在分別安裝在壬○○、施安明所使用之行動電話後，曾由施安明撥打給壬○○，而無法再以該二張
    ＳＩＭ卡供作與被害人家屬連絡贖款之用，壬○○乃停車在路旁與戊○○連絡，
    詢問是否仍有ＳＩＭ卡可供使用，戊○○回稱仍有一張，並承前同一幫助之概括
    犯意，同意提供該卡供壬○○等人使用，故於同年月十六日凌晨零時許，戊○○
    即依壬○○之指示，在雲林縣西螺交流道下，將行動電話門號00000000
    00號之ＳＩＭ卡交付予壬○○。壬○○取得門號後，即裝入事先準備之手機，
    由施安明撥打子○○所提供其弟黃小雄之行動電話0000000000號，再
    由子○○告知因有欠人一千萬元，問有無辦法籌到一千萬元，黃小雄回答目前手
    邊只有二百萬元，其他的要向別人借，子○○就要求黃小雄不要關手機，不久就
    又撥打子○○妻子黃惜恩手機，由子○○交待黃惜恩一定要拜託黃小雄將錢籌到
    。約於同日凌晨二時二十分許通話用畢後，壬○○就將車駛入雲林縣崙背鄉比佛
    利汽車旅館，住進一○七室，休息至同日凌晨四時四十分而結帳離開，即再撥打
    電話由子○○分別與黃惜恩、黃小雄連絡一定要籌到一千萬元，並交待不可報警
    。約至同日上午八時三十分許，黃小雄確定已籌得四百六十萬元，壬○○、施安
    明、丑○○即決定前往臺中市拿取贖款，同日上午九時許，施安明、丑○○自雲
    林縣二崙鄉某私人計程車行，搭乘計程車至前揭「水舞饌茶坊」，由丑○○騎乘
    預先由戊○○竊得之車牌號碼ＫＭＧ─六０一號重型機車，後載施安明，在臺中
    市區繞，施安明則陸續以0000000000號行動電話與黃小雄聯絡交付贖
    款事宜，約於同日上午十一許，確定黃小雄已籌得五百六十萬元後，乃指示將放
    錢的包包放在機車腳踏板上，並在臺中市○○路與中港路路口等候指示，待黃小
    雄依指示騎機車後載黃惜恩前往該處等候時，施安明又以行動電話恫嚇黃小雄：
    「我是薛球的兄弟，你如果敢作怪，我的手裡有傢伙，等會遇到你，馬上把你作
    掉，錢乖乖放在地下就可以了，人站在機車旁就好了」等語，隨後，丑○○即沿
    中港路由臺中市往臺中港方向騎來，並由施安明下車取走放贖款之印有翡翠假期
    字樣之手袋提，並對黃小雄稱：「你大哥平安了，再半個小時後就會被釋放」等
    語，再續乘坐丑○○所騎乘之機車，往前行駛至中港路與何厝街口停等紅綠燈，
    適為跟隨在後偽裝成計程車司機之警方人員駕駛該計程車撞倒，丑○○當場為警
    制服，施安明則逃往對向車道，並在穿越中港路分隔島時，持搶向警方射擊，復
    迅速逃入臺中港路二段與大墩路口前方巷口內旁邊之建築物，伏擊追入巷口查緝
    之臺中市警察局第二分局刑事小隊長李進富，所射擊之子彈由李進富小隊長左上
    臂外側射入，貫穿手臂射入左胸下方第十二肋骨下緣貫入，復貫穿脾臟及腹腔大
    動脈，引發大量出血，緊急送醫，仍不幸殉職；而施安明為前揭伏擊後，即又躲
    藏在臺中港路二段二十七號內，臺中市警察局第二分局刑事小隊長葉錫財乃帶隊
    率先衝入二十七號屋內搜查，在該屋二樓樓梯間，又遭施安明埋伏射擊擊中頭部
    ，經送醫後，延至同年月二十一日清晨五時十一分許，宣告不治死亡。施安明為
    前揭伏擊後，拾取葉錫財小隊長所留之九○警用手槍，又流竄至中港路二段二十
    七號之一空屋內，終為臺中市警察局調派之霹靂小組等警員，圍困在前揭空屋二
    樓後方房間內，施安明先持槍朝向自已頭部耳際揚言自殺，復要求與在場指揮官
    談判，臺中市警察局第二分局刑事組組長丁○○因考量人質安全，即進入與施安
    明談判釋放人質事宜，經談判一小時後，施安明態度軟化，借用丁○○組長之行
    動電話欲撥打給看守人質之壬○○，竟又乘機趨前射擊壓制丁○○組長，丁○○
    組長雖及時閃躲，仍致左手臂中彈，施安明見挾持未成，復往前方推進，而終遭
    在場圍捕之警員約十餘人射擊致死。經警在現場扣得壬○○所提供供擄人勒贖作
    案用之九○制式手槍一枝（內含彈匣一個），另自施安明所穿牛仔褲褲袋內，搜
    出制式子彈十三顆，及取回贖款現金五百六十萬元（贖款業由黃惜恩領回）。壬○○於當日十三時許將子○○釋放後，子○○旋即向警方報案，並將壬○○、施
    安明、丑○○用來遮掩子○○臉部原屬丑○○所有之鴨舌帽一頂交予警方扣案。
    之後，警方循線陸續於九十三年七月七日上午九時許，在臺中縣太平市○○○路
    六十八號查獲癸○○；於同日上午十一時三十分許在嘉義縣大埔鄉西興村四鄰三
    號逮獲戊○○；最後於同年月十日十三時二十分許，在屏東縣東港鎮東港漁港外
    海一．四海浬處之「協昌號漁船」上逮捕壬○○，並扣得壬○○所有之ＮＯＫＩ
    Ａ牌行動電話一支（含門號0000000000號ＳＩＭ卡一張），經壬○○
    帶同警方至雲林縣西螺交流道下，又扣得戊○○所有車牌號碼ＡＲ─０九一七號
    自小客車一輛及子○○遺留在車上之托鞋一雙（托鞋已發還子○○）。
三、案經臺中市警察局第二分局報告臺灣臺中地方法院檢察署檢察官偵查起訴。
    理  由
一、有關證據能力之爭執：
（一）被告壬○○之選任辯護人陳光龍律師為被告壬○○辯護稱：共犯癸○○、丑○○、戊○○於警詢、偵查中之供述，及被害人子○○於警詢時之指訴，係屬被
      告以外之人於審判外之言詞陳述，依刑事訴訟法第一百五十九條第一項規定，
      無證據能力云云。被告癸○○之選任辯護人林殷世律師亦為被告癸○○辯護稱
      ：共犯壬○○、丑○○、戊○○於警詢、偵查中之供述，對被告癸○○不利，
      且部分與事實不符，是審判外之陳述，並無證據能力云云。然查：
  １、按被告以外之人於審判外之言詞或書面陳述，除法律有規定者外，不得作為證
      據。次按被告以外之人於偵查中向檢察官所為之陳述，除顯有不可信之情況者
      外，得為證據。再按被告以外之人於檢察事務官、司法警察官或司法警察調查
      中所為之陳述，與審判中不符時，其先前之陳述具有較可信之特別情況，且為
      證明犯罪事實存否所必要者，得為證據。又按被告以外之人於審判外之陳述，
      雖不符刑事訴訟法第一百五十九條之一至之四之規定，而經當事人於審判程序
      同意作為證據，法院審酌該言詞陳述或書面陳述作成時之情況，認為適當者，
      亦得為證據。刑事訴訟法第一百五十九條第一項、第一百五十九條之一第二項
      、第一百五十九條之二、第一百五十九條之五分別定有明文。
  ２、查被告壬○○、癸○○或選任辯護人陳光龍律師、林殷世律師對於被告壬○○
      、癸○○二人自己本身以外之其餘三名被告，於偵查中由檢察官訊問時所供述
      之各節，究竟有何顯不可信之情況，均未具體指明，本院遍觀偵查全卷，並細
      鐸被告壬○○、癸○○、丑○○、戊○○於檢察官訊問時所供陳之筆錄內容，
      復查無任何證據顯示被告四人在檢察官訊問時所為供述，存有任何顯不可信之
      情狀，則依前揭規定，應認被告四人分別於檢察官訊問時所為之供述，得為證
      據。被告壬○○之選任辯護人陳光龍律師為被告壬○○辯護稱：共犯癸○○、
      丑○○、戊○○於偵查中供述，係屬審判外之言詞陳述，無證據能力云云；被
      告癸○○之選任辯護人林殷世律師為被告癸○○辯護稱：共犯壬○○、丑○○
      、戊○○於偵查中之供述，係屬審判外之陳述云云，既未提出任何確切之證據
      以實其說，應認均尚與法定證據排除法則不合，皆不可採。
  ３、共犯於警詢時之陳述：
    (1)被告壬○○部分：
      被告癸○○、丑○○於本院審理時分別就有關被告壬○○部分之陳述，查與
        各自警詢時之內容（被告丑○○係歷次警詢時之內容），尚無歧異，則被告
        癸○○、丑○○於警詢時就有關被告壬○○部分之陳述，既屬審判外之言詞
        陳述，復不符合刑事訴訟法第一百五十九條之二之規定，對被告壬○○而言
        ，自不得為本案之證據。
      被告戊○○於九十三年七月七日十七時十六分警詢時供稱：「．．．（我）
        就主動向壬○○說等我回家將所偷來之車牌重新貼過之後再將我的自小客車
        交給他，壬○○對我說我回家將車牌處理好之後將車輛停放在華美西街水舞
        饌茶坊附近，再打電話告訴他．．．」等語（偵查卷二第八十四頁）；於本
        院審理時則改結證稱：變造車牌的事，是九十三年六月十四日中午，施安明
        在水舞饌茶坊叫伊做的，壬○○並不知此事。又因伊只認識壬○○，都是壬○○與伊電話聯絡，才會跟警察說如何綁架、勒贖都是壬○○處理的，實際
        上伊並不知如何綁架、勒贖云云（本院卷一第二十七頁，本院卷二第一四三
        、一四四頁）。然查，經本院於準備程序時提示前開警詢筆錄供被告戊○○
        閱覽後，被告戊○○僅表示：「製作的筆錄跟我所陳述的有一些不同，記載
        的不是很詳細，有的只是擷取片段，但是筆錄所記載的都是我說過的。例如
        筆錄有記載有幾個不怕死的人，我的陳述當時是我們聊天的時候我們有談到
        我們幾個都是開快車不怕死的，但是警察寫成這樣。」等語（本院卷一第一
        三七頁），對於前開有關車牌變造之陳述，顯然不為爭執；參以被告戊○○
        與壬○○私交較好，與施安明純因本件擄人勒贖案，始在水舞饌茶坊見過面
        ，若非被告戊○○確有事先告知被告壬○○變造車牌之事，衡情，被告戊○○應無於警詢時虛捏故事、誣攀被告壬○○之理。是以被告戊○○於警詢時
        有關前開變造車牌之陳述，顯較可信，且關涉被告壬○○有無共犯行使變造
        特種文書罪之事實認定，依法得為被告壬○○違犯本案之證據。除此之外，
        被告戊○○於該次警詢時有關被告壬○○犯罪部分之陳述，與在本院審理時
        ，並無不同，既屬審判外之言詞陳述，復不符合法定得為證據之情形，對被
        告壬○○而言，自不得為本案之證據。
    (2)被告癸○○部分：
      被告壬○○於九十三年七月十四日十三時五分警詢時係供稱：「於綁架子○○之時，曾見到癸○○的車停在五權路二九八號『九八檳榔攤』前，現在我
        回想起，當時癸○○的車確有放在那邊，且我想起犯案前癸○○曾交代我說
        ：他如在該『九八檳榔攤』內時，便表示該檳榔攤內無警察在內，如他未在
        場，則表示該檳榔攤內有警察在內，當時我見到癸○○的車在外時，我曾向
        施安明說：『阿誠』在裡面，他是自己人，要當做不認識，裡面沒有警察。
        」等語（偵查卷二第一三六頁）；於本院審理時則結證稱：借提時警方要求
        伊回想案發時癸○○為何會在「九八檳榔攤」，警方要伊怎麼說，伊就怎麼
        說，其實癸○○都不知道，癸○○也未表示過他人在九八檳榔攤裏，表示裡
        面沒有警員，伊只有跟施安明說癸○○怎麼會來這裡，施安明就叫丑○○待
        會兒進去押人時，跟在後面，裝作不知道，伊並未向丑○○說過癸○○在裡
        面就當作不認識等語（本院二卷第一一七、一一九、一二０頁）。經查，被
        告壬○○前於警詢時所稱：「犯案前癸○○曾交代我說：他如在該『九八檳
        榔攤』內時，便表示該檳榔攤內無警察在內，如他未在場，則表示該檳榔攤
        內有警察在內」等語，業據被告癸○○堅詞否認，本院復查無其他補強證據
        佐證之，本即難予遽採，且就被告壬○○陳述上開內容之經過，又查無具有
        較可信之特別情狀，核與刑事訴訟法第一百五十九條之二規定不合，就被告
        壬○○於警詢時之此段陳述，自不得為被告癸○○本案之證據。至於被告壬○○於警詢時稱：「我曾向施安明說：『阿誠』在裡面，他是自己人，要當
        做不認識，裡面沒有警察。」等語，則核與被告丑○○於本院審理時結證稱
        ：伊於警詢時是九八檳榔攤有一個人，叫阿誠，壬○○說是自己人，壬○○
        看到癸○○的紳寶汽車停在九八檳榔攤外，並沒有什麼反應等語相符（本院
        卷二第一五二頁），復經臺中市警察局第二分局刑事組小隊長乙○○到庭結
        證稱：「他們進去綁架被害人時，施安明有跟他說裡面有一個是自己的人，
        是內應，到時候要裝作不認識他．．．」等語（本院卷一第二六五頁第一個
        答項），足徵被告壬○○於警詢時之此段陳述，確屬實情，此又關涉被告癸○○是否共犯本件擄人勒贖案之事實認定，依法當得為本案之證據。
      被告丑○○於九十三年六月二十三日十六時四十一分警詢時係供稱：「．．
        ．在車上壬○○有告訴我們，該檳榔攤旁邊有停一部黑色紳寶車輛，那是『
        阿成』的，你們進去時就假裝不認識．．．」（偵查卷一第一二九頁）；於
        同年月二十九日十三時三十分警詢時又供稱：「（問：為何壬○○在犯案前
        要告訴你與施安明，該檳榔攤外面停有一台黑色紳寶（SAAB），是阿成（癸○○）的，阿成是自己人，你們進去時，當作不認識，是何用意？）壬○○
        意思阿成（按指癸○○）是這件擄人勒贖案的內應．．．」等語（偵查卷一
        第一四八頁）；於本院審理時則結證稱：並不認識癸○○，警詢時並未說癸○○作內應，而是說九八檳榔攤有一個人，叫阿誠，壬○○說是自己人，壬○○看到癸○○的紳寶汽車停在九八檳榔攤外，並沒有什麼反應等語（本院
        卷二第一五二頁）。然查，被告丑○○除就警詢時有無表示被告癸○○係「
        內應」一詞，加以爭執外，對於當時之情狀述，則無兩歧，再參以證人乙○○亦曾就與被告丑○○之接觸，到庭為如前段之證言（本院卷一第二六五
        頁第一個答項），是以依被告丑○○於本院審理時之陳述及證人乙○○之證
        言，亦足資為審認被告癸○○有無共犯本件擄人勒贖案之徵憑，尚無庸引據
        被告丑○○此段警詢時之陳述。從而，被告丑○○於歷次警詢時有關被告癸○○部分之陳述，既均與刑事訴訟法第一百五十九條之二規定不符，自不得
        為本案有關被告癸○○部分之證據。
      被告戊○○於本院審理時就有關被告癸○○部分之陳述，查與警詢時尚無歧
        異，則被告戊○○於警詢時就有關被告癸○○部分之陳述，既屬審判外之言
        詞陳述，復不符合法定得為證據之情形，對被告癸○○而言，自不得為本案
        之證據。
    (3)至於被告丑○○、戊○○就其餘共犯於警詢中之供述，則因被告丑○○及選任
      辯護人李宗炎律師於本院準備程序中，明確表示同意被告壬○○、癸○○、戊○○於警詢時之供述得作為證據；被告戊○○及選任辯護人黃文皇律師，亦於
      本院準備程序中，明確表示同意被告壬○○、癸○○、丑○○於警詢時之供述
      得為證據，有本院九十三年九月八日準備程序筆錄在卷可考，且經本院審酌被
      告四人於歷次警詢筆錄製作過程中，尚查無任何警員違法製作筆錄之情狀（被
      告戊○○部分，理由詳後段所述），且與在本院審理時以證人身分結證之內容
      ，大抵又屬一致，如採為本案有關被告丑○○、戊○○部分之證據，並無不當
      ，則依同法第一百五十九條之五之規定，被告壬○○、癸○○於警詢中之供述
      ，均得為被告丑○○、戊○○右開犯行之證據；被告丑○○、戊○○於警詢中
      之供述，亦分別得採為被告戊○○、丑○○前開犯行之證據，附此明。
  ４、又被害人子○○於警詢時之指訴，係屬被告以外之人於審判外之言詞陳述，所
      指訴之內容與其在本院審理時結證所陳並無不符，自與刑事訴訟法第一百五十
      九條之二之規定有間，被告壬○○復爭執此部分之證據能力，則依首揭規定，
      被害人子○○於警詢時之指訴，就被告壬○○而言，即不得作為本案之證據。
      至於被告癸○○、丑○○、戊○○部分，則因被告癸○○、丑○○、戊○○暨
      該三名被告之選任辯護人林殷世律師、李宗炎律師、黃文皇律師，均於本院準
      備程序中，明確表示同意被害人子○○於警詢時之指訴得為證據，有本院九十
      三年九月八日準備程序筆錄在卷可考，且經本院審酌被害人子○○於九十三年
      六月十六日十三時十八分及同日二十時許先後製作之警詢筆錄，尚查無任何警
      員違法製作之情狀，被害人子○○於該二次警詢時之指訴及本院審理時之證述
      ，又屬一致，如採為本案有關被告癸○○、丑○○、戊○○部分之證據，並無
      不當，則依同法第一百五十九條之五之規定，被害人子○○於上開二次警詢時
      之指訴，就被告癸○○、丑○○、戊○○而言，均得為證據，併此明。
（二）被告戊○○之選任辯護人黃文皇律師雖為被告戊○○辯護稱：被告戊○○於警
      詢時之供述，與原本供述之內容不符，且於被查獲時，即遭一名警員毆打胸部
      ，又在押解途中向伊表示：「像你這種垃圾，要把你捉去灌水」等語，因伊無
      前科，未曾接受警察機關偵訊，頓時心生畏懼，以致警詢時未能依自由意思陳
      述，警詢筆錄均為警員製作後，要求伊簽名，內容並非伊之真意，該份筆錄不
      具任意性云云。但查：
  １、經本院提示被告戊○○於九十三年七月七日十七時十六分製作之警詢筆錄供其
      閱覽後，被告戊○○僅表示：「製作的筆錄跟我所陳述的有一些不同，記載的
      不是很詳細，有的只是擷取片段，但是筆錄所記載的都是我說過的。例如筆錄
      有記載有幾個不怕死的人，我的陳述當時是我們聊天的時候我們有談到我們幾
      個都是開快車不怕死的，但是警察寫成這樣。」等語（本院卷一第一三七頁）
      ；而製作該份筆錄之臺中市警察局第二分局刑事組偵查員己○○復到庭結證稱
      ：「（問：據被告戊○○向辯護人陳述，當時紀錄筆錄時你和蔡瑞堂有為了要
      如何紀錄而爭執，是否有此情形？）沒有。」、「（問：依被告戊○○偵訊筆
      錄，剛開始並沒有承認，是看新聞才知道，才承認有這個車子，後來他才有承
      認而為不利自己的供述，依被告戊○○向辯護人陳述，是你們要他承認，否則
      不紀錄，是否有這樣的情形？）沒有。」、「（問：被告戊○○向我陳述，筆
      錄還沒有看完，你們就說檢察官在等你，被告戊○○還沒有看完，你們就要他
      簽名，是否有此事？）沒有，被告戊○○有看完，而且我們是電腦製作筆錄，
      製作時他也在旁邊看，筆錄記完我們有再給他看。」、「（問：被告戊○○製
      作筆錄過程，意識是否清楚？是否有不舒服，或表示有被人打？）我們第一句
      就問他精神好不好，他回答精神很好，當時他意識清楚。」等語（本院卷一第
      二四七至二四八頁）。另經本院實際勘驗被告戊○○該份警詢筆錄錄音帶結果
      ，該次警詢筆錄確係依實際詢問情形錄音，錄音帶所顯示之對話內容，除該份
      警詢筆錄第十一頁（即偵查卷二第九十一頁）第七行「我就知道當時的計畫現
      在要實施了」一句，並非被告戊○○所陳述，而係製作筆錄之警員依被告戊○○當時供述之內容自行歸納整理之結論外，其餘均與筆錄記載一致，被告戊○○亦當庭承認當時是一邊製作筆錄一邊錄音等情，有本院勘驗筆錄可參（本院
      卷二第一一五至一一六頁）。據上，被告戊○○於該次警詢時，確實有供陳：
      「壬○○當時也有告訴我們他手下有好幾個不怕死的人」等語，而未提及任何
      與開快車不怕死有關之內容，且該份筆錄亦無警員事先製作，卻要求被告戊○○簽名之違法情事，應臻明確。
  ２、另訊之前往逮捕被告戊○○之臺中市警察局第二分局刑事組小隊長沈德涼則到
      庭結證稱：逮捕被告戊○○時，並未看到有人出手毆打之，亦未聽到有人出言
      向被告戊○○恐嚇說「像你這種垃圾抓你去灌水剛剛好」（台語發音）等語（
      本院卷二第三十六至三十七頁）；己○○偵查員復到庭結證稱：製作被告戊○○前開警詢筆錄時，並未對被告戊○○施以任何強暴、脅迫或其他不法情事，
      被告戊○○當時身上無任何傷勢，身體亦無異狀，對於被告戊○○有無提及被
      人毆打或施加暴力，則無印象等語（本院卷一第二四五至二四六頁）。被告戊○○、選任辯護人黃文皇律師亦未能提出任何確切之證據證明被告戊○○於被
      查獲時，係遭哪位警員毆打胸部並予言語恫嚇之事實，則依目前卷證資料，本
      院尚查無被告戊○○於九十三年七月七日十七時十六分製作警詢筆錄時，有何
      受強暴、脅迫或其他不正方法，而喪失陳述任意性之情狀存在。
  ３、綜上，被告戊○○於九十三年七月七日十七時十六分之警詢筆錄除「我就知道
      當時的計畫現在要實施了」一句外，其餘內容均查無任何違法情狀，而被告戊○○所陳各節，復核與其餘三名被告、證人甲○○之供述或證詞大致相符，應
      認所言不虛而與事實相符，自得為證據。
二、事實認定及所憑證據：
（一）被告壬○○右開未經許可，寄藏手槍及子彈部分（即犯罪事實欄一）：
      此部分事實，業據被告壬○○於警詢及偵查中均坦承不諱，復於本院審理時為
      認罪之陳述，有各該筆錄在卷可考。而在共犯施安明身上查扣之手槍一枝（含
      彈匣一個）及子彈十三顆，暨在槍戰現場查扣之彈殼八顆，經送請內政部警政
      署刑事警察局鑑定結果，認：1.其中制式手槍一枝（編號Ａ，槍枝管制編號0
      000000000），研判係捷克ＣＺ廠７５型口徑９mm制式半自動手槍，
      槍管內具六條右旋來復線，機械性能良好，可擊發同口徑制式子彈，認具殺傷
      力。2.送鑑子彈十三顆（編號Ｃ），認均係口徑９mm之制式子彈，認均具殺傷
      力。3.送鑑彈殼五十五顆，其中編號７～８、、～、～，其彈殼之
      彈底特徵紋痕與同案送鑑槍枝（編號Ａ，槍枝管制編號0000000000
      ）試射彈殼之彈底特徵紋痕均相吻合，認均係由該槍枝所擊發等情，有該局九
      十三年八月十二日刑鑑字第０九三０一二七六六二號槍彈鑑定書在卷可稽，足
      徵被告壬○○此部分之自白，確與事實相符，堪予採信。從而，被告壬○○右
      開未經許可，寄藏手槍及子彈之犯行，事證明確，洵堪認定。
（二）被告壬○○、戊○○前開行使變造車牌及竊取車牌號碼ＫＭＧ─六０一號重型
      機車部分：
  １、右開竊盜重型機車之事實，業據被告壬○○、戊○○於本院審理時均為認罪之
      陳述，所供各節互核相符，復與車牌號碼ＫＭＧ─六０一號重型機車之所有人
      吳政儒於警詢時指訴之情節一致，有各該筆錄在卷可考（偵查卷一第三十八頁
      ），另有贓物認領收據、臺中市警察局車輛失竊證明單、車輛竊盜、車牌失竊
      資料個別查詢報表─查詢車輛認可資料、臺中市警察局車輛尋獲電腦輸入單、
      車輛車牌失竊作業─查獲車輛認可資料等件附卷可稽，足見被告壬○○、戊○○此部分之自白，確與事實相符，均堪採信。又被告壬○○、戊○○均明知未
      經他人同意，不得任意拿取他人財物，竟由被告戊○○以自備鑰匙竊取被害人
      吳政儒之重型機車，供被告壬○○、施安明等人取贖之用，被告壬○○、戊○○主觀上確有為自己不法所有之意圖，誠屬灼然。
  ２、訊之被告戊○○對於右開行使變造車牌之事實，亦於本院審理時為認罪之陳述
      ，且原車牌號碼５Ｊ─０七００號之車牌業於九十二年五月一日由蔣蘇素慧申
      請報銷繳回一節，復經證人蔣蘇素慧於警詢時證述綦詳（偵查卷一第五十四頁
      ），並有原車牌號碼５Ｊ─０七００號汽車新領牌照登記書、交通部公路局自
      行收納款項收據等件可資佐憑，可知被告戊○○此部分之自白，確有所據。被
      告壬○○雖否認此部分犯行，辯稱：於釋放人質時，要將原車牌換回，才知被
      告戊○○有變造所撿拾之車牌云云，惟被告戊○○於警詢時已供稱：「．．．
      （我）就主動向壬○○說等我回家將所偷來之車牌重新貼過之後再將我的自小
      客車交給他，壬○○對我說我回家將車牌處理好之後將車輛停放在華美西街水
      舞饌茶坊附近，再打電話告訴他．．．」等語（偵查卷二第八十四頁），被告
      壬○○復自承於前往「九八檳榔攤」擄走被害人子○○之途中，即先行更換車
      牌之事實（臺灣臺中地方法院檢察署九十三年度聲拘字第六八號偵查卷第十六
      頁），且於本院訊問時復坦認：被告戊○○有將車牌貼膠布之事，伊本來就知
      道等語（本院卷一第三十四頁）。基此，被告壬○○對於所更換之車牌，業由
      被告戊○○變造過之事實，顯然知曉，且確有將該二面已變造過之車牌，改懸
      掛在向被告戊○○借用之自小客車上至明，被告壬○○空言否認此部分犯行，
      以及被告戊○○於本院審理時翻異前詞，改稱：是施安明叫伊變造的，壬○○
      並不知情云云，無非係在圖脫被告壬○○行使變造特種文書之刑責，均屬虛詞
      ，無足採信。又被告壬○○、戊○○擅自變造不詳車牌號碼之車牌為５Ｊ─０
      七００號之行為，自妨害監理單位對車牌管理之正確性。
  ３、綜上所述，被告壬○○、戊○○右開竊盜重型機車、行使變造車牌等二犯行，
      均證據確鑿，皆堪予認定。
（三）被告丑○○右揭未經許可，持有手槍及子彈部分：
      此部分事實，業據被告丑○○於本院審理時為認罪之陳述，核與被告壬○○於
      偵查中之供述及於本院審理時結證所稱各節均相符合，復經被害人子○○於警
      詢時指訴歷歷及本院審理時結證無訛，有各該筆錄在卷可考。又警方在共犯施
      安明身上查扣之手槍一枝（含彈匣一個）及子彈十三顆，暨由該手槍擊發之彈
      殼八顆，經送鑑定結果，認分別係槍砲彈藥刀械管制條例所管制之制式手槍及
      制式子彈，均具殺傷力一節，已詳如前述，則被告丑○○此部分之自白，確與
      事實相符，堪予採信。從而，被告丑○○右開未經許可，持有手槍及子彈之犯
      行，事證明確，堪可認定。
（四）被告壬○○、癸○○、丑○○右開共同意圖勒贖而擄人，及被告戊○○幫助意
      圖勒贖而擄人部分：
  １、此部分事實，業據被告壬○○於本院審理時為認罪之陳述，有本院九十三年
        八月十二日訊問筆錄及同年九月八日準備程序筆錄在卷可考。
      訊據被告癸○○對於九十三年年初與壬○○聚會時，曾提及被害人子○○很
        有錢，且於同年六月十二日晚間二十四時許，在臺中市○○路與陝西路口附
        近之「水舞饌茶坊」，與壬○○、施安明相約見面，於同年月十三日晚間，
        則前往被害人子○○出入之「九八檳榔攤」抄認子○○之車牌號碼，復於同
        年月十四日中午十二時許，在前開「水舞饌茶坊」，再次與壬○○、施安明
        聚會，並取出書寫有被害人子○○所駕駛車輛車牌號碼紙條，口述子○○長
        相，且提及如果檳榔攤外面停放有凌志４３０黑色自小客車或車型ＱＸ─四
        之黑色休旅車，該二輛車車主是警察等事實，固坦承不諱，但矢口否認共犯
        擄人勒贖犯行，辯稱：伊就本件擄人勒贖案之擄人時間、地點、詳細細節均
        不知情，沒有參與計劃，於施安明、丑○○擄人時，亦未做內應之工作，更
        未參與擄人及打電話勒贖之事，事後更不曾與壬○○、丑○○等人聯絡，並
        無共同實施犯罪之犯意聯絡及行為分擔。伊雖提供被害人子○○之車牌號碼
        資料，應僅係事前之幫助行為，只應論以事前幫助之從犯，不應論以共同正
        犯云云。
      訊據被告丑○○對於有與共犯施安明分持玩具手槍及制式手槍強押走被害人
        子○○，且騎乘機車搭載施安明前往取贖地點取款之事實，固坦承不諱，但
        辯稱：當初壬○○是說他朋友與被害人子○○間有債務糾紛，以為擄走被害
        人只是為了討債，直到將被害人押上車，施安明問被害人是否欠施安明之大
        哥一億元時，伊才知是擄人勒贖，但已無法脫身。壬○○叫伊與施安明騎偷
        來的機車取贖時，伊有跟施安明說不想去，又因不認識路，就依施安明之指
        示騎，並且刻意騎超過取贖地點，惟施安明用槍抵住伊腰部，伊只好照指示
        載施安明去取贖款云云。
      訊據被告戊○○對於前開提供自己所有車牌號碼ＡＲ─０九一七號自小客車
        、撿拾他人丟棄之車牌二面並加以變造、竊取被害人吳政儒所有車牌號碼Ｋ
        ＭＧ─六０一號重型機車一輛，以及交付行動電話門號000000000
        0號等共計三張ＳＩＭ卡，供壬○○、施安明使用等事實，固均坦承不諱，
        且對所犯行使變造車牌及竊盜重型機車二犯行，均為認罪之陳述，但矢口否
        認幫助擄人勒贖，辯稱：伊只知道壬○○要去抓人，不知道是要去擄人勒贖
        云云。
  ２、經查，犯罪事實欄二所載之事實，有以下事證可證：
    (1)被告壬○○就所犯意圖勒贖而擄人犯行，始終為認罪之陳述，被告癸○○、丑
      ○○、戊○○亦分別於警詢、偵查中及本院審理時供述綦詳（按被告癸○○、
      丑○○、戊○○各自於警詢時之供述，就自己本身涉犯部分，係自己之供陳，
      仍有證據能力），而被告四人於偵查中及本院審理時之供述，除下述經翻異之
      部分外，其餘所陳均大抵相符，復核與被害人子○○於本院審理時結證之內容
      相符（本院卷一第二五０至二六０頁），又經子○○之妻即證人黃惜恩、弟弟
      黃小雄分別於警詢時證述無訛（偵查卷一第三十九至四十八頁）。被告丑○○
      確有共同參與部分，更據被害人子○○於警詢時指訴歷歷（偵查卷一第二十九
      至三十五頁）。另就被害人子○○電告準備贖款之事、共犯施安明與被害人子
      ○○家屬就贖款討價還價之經過，以及被告丑○○與共犯施安明騎機車取贖之
      過程，則據始終與證人黃惜恩、黃小雄在一起，並於交付贖款時，尾隨在後之
      臺中市警察局第二分局刑事組小隊長乙○○於本院結證綦詳（本院卷一第二六
      一至二六三頁）。
    (2)另就被告壬○○、丑○○與共犯施安明同行前往臺中，並於「水舞饌茶坊」與
      被告癸○○、戊○○碰面，壬○○、施安明、丑○○再至臺中市○○路九十號
      八樓之六暫住等事實，復據證人甲○○於警詢（偵查卷一第二十五頁以下）、
      偵查中（偵查卷一第一一一頁以下），證人辛○○於警詢（偵查卷二第五十九
      頁以下）分別陳稱明確。
    (3)又被告壬○○、丑○○、共犯施安明曾以被告戊○○所出借車牌號碼ＡＲ─０
      九一七號自小客車載同被害人子○○投宿雲林縣崙背鄉比佛利汽車旅館一事，
      亦經該旅館值班人員江美桂於警詢時證述無訛（偵查卷一第五十七頁），並有
      該旅館之監視錄影帶翻拍照片附卷可稽。
    (4)而李進富、葉錫財二位小隊長先後遭施安明槍擊致死，丁○○組長亦遭施安明
      突擊受傷，以及施安明最後遭警方人員格斃等事實，則據證人丁○○組長到庭
      結證詳確（本院一卷第二三二至二三五頁），復經臺灣臺中地方法院檢察署檢
      察官會同法醫師實際相驗無訛，並有該署九十三年度相字第八五三號、第八五
      四號相驗卷宗（均含勘驗筆錄、相驗屍體證明書、驗斷書、解剖紀錄、相驗報
      告書）、九十三年度相字第八八０號相驗卷宗（含勘驗筆錄、相驗屍體證明書
      、驗斷書、相驗報告書）足資參佐。
    (5)此外，尚有黃惜恩、黃小雄分別提出抄寫歹徒指示及對話之紙張、臺中市警察
      局第二分局扣押筆錄暨扣押物品目錄表、照片、贓物認領保管收據（黃惜恩領
      回五百六十萬元、吳政儒領回ＫＭＧ─六０一號重型機車、子○○領回托鞋一
      雙）、施安明、丑○○逃逸路線圖、臺中市○區○○路九十號八樓之六住處之
      監視錄影帶翻拍照片、被告壬○○與戊○○、癸○○聯絡之通聯紀錄、車牌號
      碼ＡＲ─０九一七號自小客車之車籍作業系統─查詢認可資料、東信電訊股份
      有限公司提供之0000000000號通聯紀錄等件存卷可查，以及在施安
      明身上查扣之九０制式手槍一枝（含彈匣一個）及制式子彈十三顆、槍戰現場
      查扣之彈殼八顆（編號７～８、、～、～）、在丑○○身上查扣之
      現金五百六十萬元、由被害人子○○提供之鴨舌帽一頂，暨扣案之車牌號碼Ａ
      Ｒ─０九一七號自小客車一輛可資佐憑。
  ３、被告癸○○雖以前揭情詞辯稱：並非共同正犯云云，然查：
    (1)被告癸○○於警詢時已供承：「（問：你為何知道此案？）因我自己本身有參
      與該擄人勒贖案。」、「因為壬○○找我一起犯案。」、「（問：壬○○於何
      時何地找你計畫犯案？）約於九十三年六月十二日晚上二十三時或二十四時左
      右，壬○○約我到臺中市○○路與陝西路口之水舞饌茶坊見面，計畫要擄人勒
      贖。」、「當時有我、壬○○、施安明及施安明之女友甲○○等四人在場，當
      時壬○○說他在南部輸了很多錢，沒有拼不行，要我提供擄人勒贖之對象，當
      時我思考要提供之對象時，壬○○提及五權路二九八號『九八檳榔攤』外面停
      了一些車，一部比一部好，一部比一部大，並問我該處是否有對象可提供擄人
      勒贖，於是我就提供子○○給壬○○。壬○○當時就問我子○○所駕駛汽車之
      車號及其特徵，我告訴壬○○車號我改天再告訴他，但子○○之特徵我沒有辦
      法形容，後來壬○○叫我去查清楚，等壬○○打電話給我時再告訴他子○○所
      駕駛之車號及相關資料。」、「（問：你於何時何地告訴壬○○子○○之車號
      ？你如何告訴壬○○？是否有計畫如何作案？）我約於九十三年六月十四日中
      午十二時左右在臺中市○○路與與陝西路口之水舞饌茶坊告訴壬○○的，當時
      我即將我所記載之車號撕給壬○○，壬○○當時有問我子○○是否每日都會前
      往九八檳榔攤，我回答我不確定，．．．當時有計畫，．．．」、「（問：你
      為何會提供子○○作為壬○○擄人勒贖之對象？）因為據我所知子○○好像是
      在做詐欺的，所以我就告訴壬○○子○○是在做詐欺的，壬○○說這種對象可
      以，並問我說綁架子○○後能不能勒索新台幣壹仟萬元，我說這部分我就不知
      道了。」、「（問：你於九十三年六月十二日晚間與壬○○等人在臺中市○○
      路與陝西路口之水舞饌茶坊見面時，當時計畫何時下手綁架子○○？）當時還
      沒計畫何時下手綁架子○○，但壬○○有問我綁架子○○之後可否勒贖壹仟萬
      元．．．」、「（問：你於九十三年六月十四日中午再度與壬○○等人在臺中
      市○○路與陝西路口之水舞饌茶坊見面時，當時計畫何時下手綁架子○○？）
      ．．．壬○○當天有告訴我說贖款若得手後會給大家本錢做小生意。．．．」
      等語（偵查卷二第四十頁以下）；於本院審理時復對於其確有先後於犯罪事實
      欄所示時、地，提供被害人子○○作為被告壬○○、施安明計畫擄人勒贖之下
      手對象，且就被告壬○○、施安明詢問可以勒贖之金額、被害人子○○之個人
      特徵、出入時間等，又提供個人之意見，甚至前往「九八檳榔攤」抄寫被害人
      子○○之資料等節，均予坦認，有各該筆錄可考。
    (2)被告壬○○於警詢時復供稱：「我曾向施安明說：『阿誠』在裡面，他是自己
      人，要當做不認識，裡面沒有警察。」等語（偵查卷二第一三六頁），核與被
      告丑○○於本院審理時結證稱：當時九八檳榔攤有一個人，叫阿誠，壬○○說
      是自己人等語相符（本院卷二第一五二頁），更經臺中市警察局第二分局刑事
      組小隊長乙○○到庭結證稱：「他們進去綁架被害人時，施安明有跟他說裡面
      有一個是自己的人，是內應，到時候要裝作不認識他．．．」等語無訛（本院
      卷一第二六五頁第一個答項）。被告壬○○雖於本院審理時以證人身分結證稱
      ：被告癸○○對於擄人當日之事並不知情，伊只有跟施安明說癸○○怎麼會來
      這裡云云，但與被告丑○○當庭結證之內容及證人乙○○偵辦本案時所得到之
      訊息均不相符；再參以被告丑○○與癸○○本不相識，就本件擄人勒贖案亦各
      自透過被告壬○○聯繫，彼此間並無任何關聯，證人乙○○則係本案承辦員警
      ，被告丑○○、證人乙○○與被告癸○○間自無任何嫌隙或仇恨存在，於證述
      前復均立具結文，衡情，尚無甘冒另涉犯偽證罪嫌而設詞構陷被告癸○○之可
      能，應認被告丑○○、證人乙○○於本院審理時之前開證述，暨被告壬○○於
      警詢時之上開供述，方符實情，而堪採信。被告壬○○於本院審理時所翻異之
      證詞，既與事實相悖，自無法採為有利於被告癸○○之證據。
    (3)被告癸○○雖舉證人庚○○、丙○○欲證明自己於被害人子○○被擄走時，雖
      人亦在「九八檳榔攤」內，但非本件擄人勒贖案之內應人員，並提出被告癸○○使用之行動電話通聯紀錄為證，但證人庚○○、丙○○對於九十三年六月十
      五日晚上是否有與被告癸○○相約前往球場打球，均到庭結證稱：想不起來等
      語（本院卷三第四十三、四十四、五十二頁）等語，顯無從佐實被告癸○○此
      部分之辯解並非虛假，自難資為任何有利於被告癸○○之徵憑。
    (4)據上可知，被告壬○○、共犯施安明之所以興起本件擄走被害人子○○加以勒
      贖之念頭，係因被告癸○○具體提供被害人子○○此一勒贖之對象，且於被告
      壬○○、共犯施安明已確定要犯本件擄人勒贖案後，於商議下手之時間、地點
      、勒贖額度、擄人時應注意之事項（例如是否有警員在場）時，被告癸○○復
      先後於九十三年六月十二日晚間二十四時許、同年月十四日中午，與被告壬○○、共犯施安明分別就本件擄人勒贖案之關鍵要素即「勒贖金額」部分，提供
      個人觀察之意見（即不確定能否勒贖一千萬元），另就「被害人」部分則提供
      最後確認之詳細資料，並提醒在如何之情形下，即表示「九八檳榔攤」內有警
      察，不要進入擄人，在在均顯示被告癸○○所參與者，不僅係事前單純提供犯
      罪之資料，且在被告壬○○、共犯施安明謀議本件擄人勒贖案細節期間，亦已
      具體提供影響全案之關鍵訊息，而有實際參與謀議之情狀甚明，自難辭同謀共
      同正犯之刑責。被告癸○○辯稱：並非共同正犯云云，純係飾卸之詞，要無可
      取。
  ４、被告丑○○雖以前揭情詞置辯，但查：
    (1)被告丑○○於警詢時已自承：「九十三年六月八日三至四時之間，壬○○開車
      至高雄縣梓官鄉永新撞球場找我，問我想不想賺錢，我問該如何才能賺到錢，
      他就告訴我說，對象是一名專門騙他人錢財之人，只要我跟在從事擄人勒贖之
      人身邊，我就有錢賺。我答應考慮看看，六月十二日二十三時至二十四時之間
      ，他又到該處找我，考慮結果如何，如果沒有問題，六月十四日就要行動，六
      月十四日九時三十分許，壬○○駕駛他的銀色豐田自小客車，載施安明及甲○○到我家（高雄縣梓官鄉○○村○○路二十二巷十二號）前巷口，叫我上車後
      ，我們幾個人就一起上台中，準備從事擄人勒贖．．．」、「壬○○於九十三
      年六月八日三至四時許，在該永新撞球場（高雄縣梓官鄉）單獨告訴我，問我
      想不想賺錢，我說要賺什麼錢，壬○○告訴我說：他和他朋友去抓一個人到車
      上，就有錢賺。．．．」等語（偵查卷一第十八頁、第一二五頁）；於偵查中
      仍供陳：「九十三年六月八日凌晨三、四點時，壬○○本來就有在店內，他後
      來就問我說想不想賺錢，他知道我家裡只剩我母親及我，我工作每個月才二萬
      元，知道我經濟不好，就問我要不要賺錢，我問賺什麼錢，他說很簡單，他說
      他抓的這個人是詐騙集團，只要用槍把人押到車上就可以了．．．」等語（偵
      查卷一第一０六頁）。且被告丑○○於九十三年六月十六日當場為警逮捕後，
      迄至同年七月一日止，期間曾多次為警提訊，遍觀被告丑○○在此期間內之警
      詢及偵訊筆錄，均無隻字片語提及擄走被害人子○○是因為有債務糾紛要處理
      。之後，被告丑○○雖曾於九十三年七月一日警詢時提到：「於九十三年六月
      十五日二十時三十分左右，我們要出門綁架子○○之時，我有向壬○○說我不
      想參加犯案，因為我母親一直打電話催促我返家，但壬○○向我說他（意指子
      ○○）欠我大哥錢，不向他催討怎麼行，當時我的想法只是單純討債，沒想到
      會變成擄人勒贖等案。」云云，且於九十三年六月十七日本院受理聲請羈押案
      件時亦辯稱：「不是講擄人勒贖，是講要賺錢要不要一起去，有跟我說將一個
      人帶上車就有錢可以拿」云云，但被告壬○○於警詢時已供稱：「（問：你邀
      丑○○參與綁架子○○擄人勒贖案之時，有無欺騙丑○○說：子○○係積欠你
      大哥金錢，是否有此事？）我沒有騙丑○○，丑○○一開始便知道我們是一起
      計畫擄人勒贖的，而且我還跟丑○○說：子○○專門在做詐欺集團的。」等語
      （偵查卷二第一四二頁、九十三年度聲拘字第八六號偵查卷第十四頁）；於偵
      查中仍供稱：「（問：何時邀丑○○？）在九十三年六月八、九日間，我個人
      先問丑○○是否有意願要參加擄人勒贖的事，我當時說如果成功可以分到一、
      二佰萬元，丑○○說是否有確定。我即說我去台中問完，回來再給他答案，十
      一日我們要下來台中時，我就告訴他確定要綁人了，丑○○就答應要參加。」
      等語（偵查卷二第一二八頁）；於本院審理時更堅稱：被告丑○○至遲於出發
      前往擄走被害人子○○之前，即已知悉本件係擄人勒贖案件（本院卷一第三十
      四至三十五頁），被告丑○○知道本件是「魯肉」，就是擄人勒贖（本院卷二
      第一二五頁）等語。另訊之製作被告丑○○九十三年六月二十三日警詢筆錄之
      己○○偵查員，亦到庭結證稱：「（問：你問被告丑○○說是否知道被害人與
      被告壬○○、施安明有債務關係，他當時如何回答？）他說沒有。」、「（問
      ：他說沒有是沒有還是不知道？）他說據他所知是沒有，只是單純的擄人勒贖
      。」等語（本院卷一第二四六頁），可知被告丑○○最初承認本即知悉係一起
      擄人勒贖案之自白，方符實情，其嗣後空言辯稱：本以為是債務糾紛云云，純
      係飾卸之詞，委不可採。
    (2)被告丑○○雖又辯稱：取贖時曾故意騎超過放贖款地點，但因施安明以槍抵住
      伊腰部，伊不得不從云云，但證人黃惜恩於警詢時係證稱：「我們到達漢口與
      中港路路口後，歹徒再打電話給我小叔，並要我們將錢放在漢口路與中港路路
      口的地上，沒多久從後面就來了二名黑衣男子騎乘機車過來，後面那一位就下
      車把錢取走，並向我們說『半個小時後人質就會被釋放』，說完就上摩托車往
      大墩路方向騎去．．．」等語（偵查卷一第四十頁背面），證人黃小雄亦為相
      同之證述（偵查卷一第四十七頁），顯然均未提及被告丑○○、施安明共同騎
      乘之機車，於取贖時，有先騎過放贖地點，再折回之情事。另訊之尾隨證人黃
      惜恩、黃小雄前往放置贖款之乙○○小隊長，亦到庭結證稱：「．．．歹徒最
      後約定在中港路與漢口路口，這個過程我都一直跟被害人家屬一起，我是尾隨
      的，歹徒叫被害人的弟弟到約定地點路口等，警力就在附近埋伏，大概到達現
      場等了三至五分鐘左右，就有二名歹徒騎一輛機車過來，就到被害人放置贖款
      地點，其中一名歹徒就下來取贖，取了贖款後，就上機車快速離去．．．」、
      「（問：中港路現場取款時，你有看到取贖過程嗎？）有，贖款是放在人行道
      上，機車是停在慢車道上，取贖的人下車後幾步就拿到了，約三公尺左右。」
      等語（本院卷一第二六二、二六四頁），益徵被告丑○○此部分之辯詞，悖於
      事實，並不可取。
  ５、被告戊○○雖以：只知壬○○要抓人，不知是擄人勒贖云云置辯，但查：
    (1)被告戊○○於九十三年七月七日警詢時已供稱：「（問：壬○○借用你所有之
      ＡＲ─０九一七號自小客車作何用途？）他借我的車要去綁架『阿興』。」、
      「壬○○約於九十三年六月十二日二十四時許約我至臺南善化交流道下見面，
      當時他告訴我說他要綁架子○○．．．後來約於九十三年六月十三日十七時許
      才再度打電話給我說十四日下午十五時要在臺中市○○路與陝西路口之水舞饌
      茶坊見面．．．當時他說他要去抓子○○要我去偷車牌，我回答說好，我幫你
      去偷車牌．．．後來於同日約中午十二時至十三時間左右，在臺中市○○路與
      陝西路口之水舞饌茶坊與壬○○見面時，壬○○問我車牌是否準備好了，我回
      答準備好了，後來壬○○說要去綁架子○○沒有車輛，就表示要向我借車，當
      時我說這個事情很危險不要用我的車，壬○○就說沒關係，沒有我的事，車用
      完就還我，我考慮一下，就主動向壬○○說等我回家將所偷來之車牌重新貼過
      之後再將我的自小客車交給他，壬○○對我說我回家將車牌處理好之後將車輛
      停放在華美西街水舞饌茶坊附近，再打電話告訴他，我就說好，後來壬○○告
      訴我說還欠一部機車，當時我問壬○○說要機車作何用途，壬○○說取贖款時
      要用．．．」、「（問：你為何要竊車牌、機車及提供你所有之汽車予壬○○
      用來綁架子○○作案用？）因我知道壬○○要綁架子○○就是要錢，我心理想
      說於取得贖款後壬○○應該會分一些給我，所以我才要幫他竊車牌、機車及提
      供我所有之汽車予壬○○用來綁架子○○。」等語（偵查卷二第八十三至八十
      六頁）。於偵查中仍供陳：「（問：你們何時有提到要綁架子○○？）五、六
      個月前，因癸○○認識子○○，再更之前壬○○曾跟我們提到他手下有幾個不
      怕死的人，看有沒有可賺錢的，我們是在臺中市○○路的水舞饌講的，癸○○
      說那檳榔攤有一位阿興很有錢，壬○○就提議說那去綁他出來向他勒索金錢，
      當時大家只是閒談，沒有談到具體要勒贖的金錢，我當時與癸○○表示會怕，
      就不了了之。」、「（問：何時有具體談到要綁人？）六月十二日晚上十一、
      十二點，阿順打電話給我約我在中山高速公路善化交流道見面，當時他說這一
      次真的要去綁阿興出來．．．」、「（問：壬○○有無提到這次成功大家要做
      小生意的錢就有了？）沒有跟我談到分多少錢，但我心裡有想若綁人成功可分
      到錢，因為參與他們談這件事，多多少少可分到錢，但心裡想說應該會這樣。
      」、「（問：當時你們有無談到可拿多少錢？）我當天（按九十三年六月十三
      日晚上）與癸○○有說到看這件事能否拼得過，若拼得過看能否分一些錢。」
      等語（偵查卷二第九十四至九十六頁）。之後，於九十三年八月十二日檢察官
      就本案提起公訴，連同人犯移送本院審問時，被告戊○○復自承：「．．．擄
      人勒贖的計畫本來沒有說要用到我的車，施安明臨時說要用我的車，是我和被
      告癸○○要走的時候，他才跟我說的，叫我變造車牌，並且叫我偷一台機車來
      用，我才去偷豪邁一二五的重型機車．．．」、「．．．六月十四日還沒有竊
      車前在水舞饌那裡，在那邊我跟被告癸○○、壬○○、施安明坐同一桌，討論
      擄人勒贖細節，當時我有在講電話，也去廁所，他們說的內容有一些我也不清
      楚．．．」、「被告壬○○、癸○○、施安明他們在水舞饌那裡是在計畫擄走
      被害人勒贖的細節，當場我知道他們是說要抓被害人這件事」等語（本院卷一
      第二十七頁）。
    (2)被告壬○○於九十三年八月十二日本院首次訊問時，亦供陳：「．．．（九十
      三年）六月十三日我就打電話給被告戊○○，約在永康交流道見面．．．我就
      說要跟他借車，我有介紹施安明是我的明哥．．．跟他說之前被告癸○○有提
      過刮刮樂詐騙集團的阿興，阿明現在牌九輸很多欠錢，有想要綁他，我確實有
      跟被告戊○○（筆錄誤載為被告癸○○）這麼說，施安明在車上就有跟被告林
      說叫他放心，有事情他會負責，我們那天就是說要跟他借車，我們那麼說的時
      候，他本來沒有答應，後來施安明說出事他要負責，被告戊○○才答應．．．
      六月十四日十二點約在水舞饌見面，我和被告戊○○、癸○○及施安明四人坐
      一起，．．．吃完後，我才開始說施安明要綁阿興的事情，在場的人有被告林
      、許、我及施安明，被告黃沒有過來聽。我跟被告戊○○、癸○○說施安明因
      為牌九輸了錢，他想要拼，想要抓阿興．．．」等語（本院卷一第三十二至三
      十三頁）。被告壬○○雖於九十三年九月八日本院行準備程序時，翻異前於本
      院之供述，改稱：跟被告戊○○借車時，尚未提及刮刮樂詐騙集團的阿興，亦
      未提及阿明現在賭博欠錢，要去綁人這件事云云（本院卷一第一四九頁至一五
    ０頁），復於同年十二月一日以證人身分作證時，結證稱：向被告戊○○借車
      時只有說是要抓人，沒有說要擄人勒贖，之前說被告戊○○知道，是以為被告
      癸○○有告知，在警詢時有壓力，在法院說的才實在云云（本院卷二第一二二
      至一二四頁）。惟本院於九十三年八月十二日訊問時，為究明被告戊○○涉案
      之程度，特別要被告壬○○確認是否於借車之初，即已向被告戊○○表明本件
      係一擄人勒贖案件，被告壬○○因而為如前所載之供述等情，有該次訊問筆錄
      之錄音帶可資查證，且被告壬○○於該次訊問時所陳各節，又核與被告戊○○
      前於警詢、偵查中，甚至本院首次訊問時供述之內容均相符合，應認被告壬○○於九十三年八月十二日本院訊問時之供詞，方符實情，其嗣後翻異前詞，無
      非係為脫免被告戊○○刑責之虛詞，不可採信。
    (3)據上，被告戊○○對於被告壬○○、癸○○、施安明擄走被害人子○○之目的
      係在勒贖一節，顯然本即知情，其於本院審理時翻異前詞，空言否認並不知是
      要擄人勒贖云云，當屬飾卸推諉之詞，要無足取。
  ６、綜右所陳，被告癸○○、丑○○、戊○○分別所為之辯解，均不可採。從而，
      被告壬○○、癸○○、丑○○確有共同意圖勒贖而擄人之犯行，被告戊○○則
      有提供渠等實質助力之幫助行為，均事證明確，堪予認定。
三、論罪科刑：
（一）被告壬○○部分：
  １、被告壬○○未經許可，寄藏制式手槍及制式子彈部分，係分別犯槍砲彈藥刀械
      管制條例第七條第四項之寄藏手槍罪，及同條例第十二條第四項之寄藏子彈罪
      。被告壬○○同時寄藏制式手槍及子彈，分別觸犯上開二罪名，為想像競合犯
      ，應從一重依寄藏手槍罪處斷。
  ２、被告壬○○委由被告戊○○將拾得之不詳車牌號碼車牌二面變造為「５Ｊ─０
      七００號」，並懸掛在被告戊○○所出借車牌號碼ＡＲ─０九一七號自小客車
      而行使部分，係犯刑法第二百十六條、第二百十二條之行使變造特種文書罪。
      被告壬○○、共犯施安明與被告戊○○間，就行使該二面變造車牌之犯行，有
      犯意之聯絡及行為之分擔，皆為共同正犯。被告壬○○此部分變造車牌之低度
      行為，應為行使之高度行為所吸收，不另論罪。公訴人於起訴書論罪法條欄雖
      僅引用刑法第二百十二條，但於起訴書犯罪事實欄業已就被告壬○○於前往擄
      人之途中，將變造後之車牌改懸在車牌號碼ＡＲ─０九一七號自小客車上之事
      實，加以載明，此部分行使變造特種文書之事實，自已起訴，本院應一併審理
      ，附此明。
  ３、被告壬○○委由被告戊○○竊取車牌號碼ＫＭＧ─六０一號重型機車部分，則
      係犯刑法第三百二十條第一項之普通竊盜罪。被告壬○○、共犯施安明與被告
      戊○○就此竊盜犯行，有犯意之聯絡及行為之分擔，皆為共同正犯。
  ４、被告壬○○所為擄走被害人子○○並為勒贖之行為，核係犯刑法第三百四十七
      條第一項之意圖勒贖而擄人罪。被告壬○○與共犯施安明、被告癸○○、丑○○間，就此部分犯行，有犯意之聯絡及行為之分擔，皆為共同正犯。
  ５、被告壬○○係為達擄人勒贖之目的，而將變造為「５Ｊ─０七００」之車牌改
      掛在原車牌號碼ＡＲ─０九一七號之自小客車上，並竊取車牌號碼ＫＭＧ─六
      ０一號重型機車，以供取贖之用，所犯行使變造特種文書罪、普通竊盜罪及意
      圖勒贖而擄人罪間，有手段、目的之牽連關係，應從一重論以意圖勒贖而擄人
      罪。
  ６、選任辯護人陳光龍律師雖為被告壬○○辯護稱：被告壬○○係因看到九十三年
      六月十六日之午間新聞，得知被告丑○○、共犯施安明因取款不成，與警方發
      生槍戰，乃隨即將被害人子○○載至雲林縣二崙鄉埤塘寶塔附近之產業道路釋
      放，被告壬○○釋放被害人子○○並非由於被害人子○○家屬交付財物而贖得
      ，符合刑法第三百四十七條第五項前段「未經取贖而釋放被害人」之規定，應
      依法減輕其刑云云。然按刑法第三百四十七條第五項前段規定：「犯第一項之
      罪，未經取贖而釋放被害人者，減輕其刑」，其立法用意除鼓勵罪犯中止犯行
      外，另兼顧人質之安全，應具有自動釋放人質之心意及實際釋放人質之事實，
      始得寬減其刑，如已案發，迫不得已，始行釋放，或尚未釋放，即被查獲，均
      與上開規定不符，不得減輕其刑。最高法院八十年度台上字第三九二五號裁判
      可資參照。查被告丑○○、共犯施安明係於取得贖款五百六十萬元後，始遭警
      方查獲，進而爆發施安明與警方人員槍戰傷亡事，業已審認如前，被告壬○○
      縱經午間新聞之報導，得悉被告丑○○、共犯施安明與警方發生槍戰，因而將
      被害人子○○釋放，亦已在被告丑○○、共犯施安明取贖之後，核與刑法第三
      百四十七條第五項前段之規定，已有未合。又被告壬○○顯係在被告丑○○、
      共犯施安明取贖後，已遭警方查獲，迫不得已之情形下，始將被害人子○○釋
      放，揆諸前揭裁判意旨，亦與該條項後段規定得減輕其刑之要件有間。是以選
      任辯護人陳光龍律師為被告壬○○辯護稱應有依法減輕其刑之事由，於法不合
      ，並不可採。
  ７、被告壬○○前開所犯未經許可，寄藏手槍罪及意圖勒贖而擄人罪二罪間，犯意
      各別，行為互殊，應分論併罰。
（二）被告癸○○部分：
      被告癸○○共同謀議右開擄人勒贖之行為，核係犯刑法第三百四十七條第一項
      之意圖勒贖而擄人罪。被告癸○○與被告壬○○、共犯施安明間，就此部分犯
      行，有犯意之聯絡及行為之分擔，皆為共同正犯。被告癸○○與丑○○間，本
      不相識，於謀議本起擄人勒贖案時，被告癸○○均係與被告壬○○、施安明洽
      談，與被告丑○○並無任何接觸，難認被告癸○○與丑○○間有何犯意之聯絡
      ，附此明。
（三）被告丑○○部分：
  １、被告丑○○與共犯施安明共同未經許可，持有制式手槍及制式子彈部分，係分
      別犯槍砲彈藥刀械管制條例第七條第四項之持有手槍罪，及同條例第十二條第
      四項之持有子彈罪。被告丑○○與共犯施安明間就此部分犯行，有犯意之聯絡
      及行為之分擔，皆為共同正犯。被告丑○○同時持有手槍及子彈，分別觸犯上
      開二罪名，為想像競合犯，應從一重依持有手槍罪處斷。
  ２、被告丑○○所為擄走被害人子○○並為勒贖之行為，核係犯刑法第三百四十七
      條第一項之意圖勒贖而擄人罪。被告丑○○與被告壬○○、共犯施安明間，就
      此部分犯行，有犯意之聯絡及行為之分擔，皆為共同正犯。被告丑○○與癸○○間就此部分犯行，並無犯意之聯絡（理由詳如前述），附此明。
  ３、被告丑○○係為達擄人勒贖之目的，而非法持有制式手槍，所犯未經許可持有
      手槍罪及意圖勒贖而擄人罪間，有手段、目的之牽連關係，應從一重論以意圖
      勒贖而擄人罪。
  ４、選任辯護人李宗炎律師雖為被告丑○○辯護稱：被告壬○○於九十三年六月十
      六日中午電視新聞得知本犯罪可能曝光後，立即將被害人子○○釋放，可知本
      件犯罪之目的，僅在取贖，依刑法第三百四十七條第五項後段規定，得減輕其
      刑云云。但依前述，被告壬○○釋放被害人子○○係迫於不得已，被告丑○○
      於取贖後，又旋即為警制服，對於被害人子○○是否釋放，毫無掌控力，參諸
      前揭最高法院八十年度台上字第三九二五號裁判意旨，以及綜合審酌本案犯罪
      過程，本院認被告丑○○所為，與刑法第三百四十七條第五項後段規定尚屬有
      間，無從據以減輕其刑。
（四）被告戊○○部分：
  １、被告戊○○將拾得之不詳車牌號碼車牌二面變造為「５Ｊ─０七００號」，供
      被告壬○○、共犯施安明改懸掛在車牌號碼ＡＲ─０九一七號自小客車而行使
      部分，係犯刑法第二百十六條、第二百十二條之行使變造特種文書罪。被告戊○○與被告壬○○、共犯施安明間就行使變造該二面車牌之犯行，有犯意之聯
      絡及行為之分擔，皆為共同正犯。被告戊○○此部分變造車牌之低度行為，應
      為行使之高度行為所吸收，不另論罪。公訴人於起訴書論罪法條欄雖僅引用刑
      法第二百十二條，但於起訴書犯罪事實欄業已就被告壬○○於前往擄人之途中
      ，將變造後之車牌改懸在車牌號碼ＡＲ─０九一七號自小客車上之事實，加以
      載明，此部分行使變造特種文書之事實，自已起訴，本院應一併審理，附此
      明。
  ２、被告戊○○竊取車牌號碼ＫＭＧ─六０一號重型機車部分，則係犯刑法第三百
      二十條第一項之普通竊盜罪。被告戊○○與被告壬○○、共犯施安明間就此竊
      盜犯行，有犯意之聯絡及行為之分擔，皆為共同正犯。
  ３、被告戊○○明知被告壬○○、癸○○、丑○○、施安明係計畫擄人勒贖，仍提
      供所有車牌號碼ＡＲ─０九一七號自小客車供作渠等犯案之交通工具，變造拾
      取之車牌號碼為５Ｊ─０七００號，供被告壬○○、施安明改懸掛在前所借用
      之車上，又竊取車牌號碼ＫＭＧ─六０一號重型機車，供取贖之用，另提供門
      號0000000000號等共計三張ＳＩＭ卡，供聯絡取贖事宜之用，雖非
      參與意圖勒贖而擄人罪之構成要件行為，但對於被告壬○○、癸○○、丑○○
      、施安明共犯之擄人勒贖犯行，顯已提供實質之助力，核此部分所為，係犯刑
      法第三十條第一項、第三百四十七條第一項之幫助意圖勒贖而擄人罪，應依同
      法第三十條第二項規定，減輕其刑。公訴人雖認被告丑○○應論以共同正犯，
      但查，被告戊○○所為之提供車輛、拾取車牌、竊取取贖用之機車、提供與被
      害人子○○家屬聯絡之ＳＩＭ卡等行為，均非意圖勒贖而擄人罪之構成要件行
      為，遍觀被告壬○○、癸○○、丑○○之供述內容，以及本案全部案卷，可知
      被告戊○○對於本起擄人勒贖案之犯案時間、地點、被害對象、參與犯罪成員
      、勒贖金額、與被害人子○○家屬聯絡贖款事宜、人質之看守等細節，無一參
      與，更未提供任何意見，始終只是依照被告壬○○、施安明之請託，提供部分
      工具（包括汽車、機車、車牌、繩子、聯絡用之ＳＩＭ卡等），尚難認有何共
      同參與謀議之情事。又被告戊○○雖曾於同年月十四日中午，與被告壬○○、
      癸○○、丑○○、施安明等人相約在臺中市○○路與陝西路附近之「水舞饌茶
      坊」碰面，但席間被告戊○○並未就本件擄人勒贖案件表示任何意見，停留時
      間短暫，或在打電話，或因身體不適，待在廁所內等情，則據被告壬○○、癸○○分別供述明確（本院卷一第一五０頁、卷二第一二三、一三一、一三六、
      一四０頁）。是以尚難徒憑被告戊○○知悉被告壬○○等人所要實施的係擄人
      勒贖計畫，即遽認被告戊○○必有參與本案擄人勒贖案之謀議，而居於同謀共
      同正犯之地位，本院自無從以意圖勒贖而擄人罪之共同正犯論處，公訴人此部
      分之認定，容有誤會。
  ４、被告戊○○先後多次幫助擄人勒贖之犯行，時間緊接，觸犯構成要件相同之罪
      名，為連續犯，應依刑法第五十六條規定，加重其刑，並先加後減之。
  ５、被告戊○○係為達幫助其餘被告擄人勒贖之目的，而犯前開行使變造特種文書
      罪及普通竊盜罪，所犯三罪間有手段、目的之牽連關係，應從一重論以幫助意
      圖勒贖而擄人罪。
（五）爰審酌被告壬○○前僅於八十八年間因賭博罪，經臺灣高雄地方法院以八十八
      度岡簡字第二九八號判處罰金銀元六千元，如易服勞役以銀元三百元折算一日
      確定，並於八十九年五月二十四日繳清罰金執行完畢，除此之外，即無其他犯
      罪紀錄；被告癸○○、丑○○、戊○○之前則均無任何前科，素行均不惡，有
      臺灣臺中地方法院檢察署刑案資料查註紀錄表、臺灣高等法院被告全國前案紀
      錄表可按，被告壬○○、癸○○、丑○○均年輕力壯，竟不思以正當手段賺取
      財物，而以擄人方式，圖思賺得鉅額財富，被告戊○○明知其餘三名被告所為
      係擄人勒贖之犯罪行為，猶提供實質助力，助長犯罪，終造成巨大傷亡，不可
      寬縱，又被告壬○○、癸○○、丑○○在擄人勒贖案中分擔之工作、參與之程
      度輕重有別，犯後態度亦不相同，暨考之被告四人之犯罪動機、目的、智識、
      生活狀況及犯後態度等一切情狀，爰分別量處如主文所示之刑，並就被告壬○○未經許可寄藏制式手槍罪之罰金刑部分，諭知易服勞役之折算標準，暨就被
      告壬○○所犯二罪，定其應執行之刑，及就罰金刑部分，諭知易服勞役之折算
      標準。公訴人雖以被告壬○○係本件擄人勒贖案之主謀，而就所犯擄人勒贖犯
      行，具體求處無期徒刑，但被告壬○○始終辯稱：本起擄人勒贖並非伊主導，
      而係基於朋友情誼才幫助施安明的等語，姑不論被告壬○○此部分之辯解是否
      可採，本件擄人勒贖案之參與成員、所需工具（例如汽車、機車、ＳＩＭ卡等
      ）既均由被告壬○○接洽、取得，其即難辭位居要角之刑責，惟考其實施擄人
      勒贖之手段尚非至為兇惡，看守被害人子○○期間，又能妥適照料，且在為警
      逮獲前即將被害人子○○釋放，原本預定勒贖之金額固在千萬，但被害人家屬
      討價還價結果，同意取贖四百六十萬元（之後追加至五百六十萬元，係共犯施
      安明與家屬另行聯繫之結果），暨共犯施安明與警方發生槍戰，雖不幸造成重
      大傷亡，然究非被告壬○○之本意等一切情狀，公訴人求處無期徒刑，洵屬過
      重，本院依前揭所應斟酌之事項，認以量處如主文第一項所示之刑，方為妥適
      。又公訴人雖另以被告戊○○係本件擄人勒贖案之共犯，而具體求處有期徒刑
      十二年，但被告戊○○僅係幫助犯之角色，業據本院審認如前，公訴人據以求
      刑之事實既有變更，本院復依刑法第三十條第二項規定予以減輕其刑，自無從
      參考公訴人所具體求處之刑度，附此明。
（六）沒收之宣告：
  １、在共犯施安明身上查扣之捷克ＣＺ廠７５型口徑９mm制式半自動手槍一枝（編
      號Ａ，槍枝管制編號0000000000，含彈匣一個）、口徑９mm之制式
      子彈十三顆（編號Ｃ），均屬槍砲彈藥刀械管制條例所管制之制式槍、彈；另
      在槍戰現場查扣之彈殼八顆（編號７～８、、～、～），經鑑定結
      果，係由前開制式手槍（編號Ａ，槍枝管制編號0000000000）所擊
      發，顯係被告壬○○原非法寄藏及被告丑○○、共犯施安明非法持有之制式子
      彈之主要組成零件，亦屬違禁物，均依刑法第三十八條第一項第一款規定，宣
      告沒收。（如附表）
  ２、扣案之鴨舌帽一頂，係被告丑○○所有並用以遮掩子○○臉部，避免貼於子○○眼睛之膠帶遭人發現，業據被告丑○○、被害人子○○分別陳明在卷（偵查
      卷一第二十二頁背面、第三十四頁）；扣案之車牌號碼ＡＲ─０九一七號自小
      客車一輛則係被告戊○○所有，提供被告壬○○、丑○○、施安明實施本件擄
      人勒贖案之交通工具，已由本院審認如前，爰依同法第三十八條第一項第二款
      規定，諭知沒收。
  ３、不諭知沒收部分：
    (1)警方在被告丑○○身上查扣之ＳＡＭＳＵＮＧ牌行動電話一支、000000
      0000號ＳＩＭ卡一張，雖係被告丑○○所有，但尚無證據證明與右開犯罪
      事實有何直接關聯；另在被告丑○○身上查扣之安全帽一頂，則無證據證明係
      被告丑○○所有，均與刑法第三十八條第一項、第三項之沒收規定不合，爰不
      諭知沒收。
    (2)由被告癸○○提出之筆記本一本，原其中一頁係記錄子○○之資料，但已由被
      告癸○○撕下交予被告壬○○，該本筆記本之其他內容，又未能查出與右開犯
      罪事實有何直接關聯，自與刑法第三十八條之沒收規定不合。而警方在臺中縣
      太平市○○○路六十八號查扣之被告癸○○所有行動電話一支（門號0000
      000000號），亦無證據證明與右開犯罪事實有何直接關聯，均不予宣告
      沒收。
    (3)在被告壬○○身上查扣之現金四萬三千元及ＮＯＫＩＡ牌行動電話一支（含門
      號0000000000號ＳＩＭ卡一張），在被告戊○○身上查扣之ＮＯＫ
      ＩＡ牌行動電話二支（一支含ＳＩＭ卡，一支不含）、阿爾卡特牌行動電話一
      支（含ＳＩＭ卡）、ＳＨＡＲＰ牌行動電話一支（含ＳＩＭ卡）、通訊資料四
      張，在臺中市○區○○路九十號八樓之六查扣之壬○○生活照一張，甲○○持
      有之門號0000000000號行動電話一支，以及在臺中市○○區○○街
      一六二號查扣之辛○○持有之行動電話八支及ＳＩＭ卡四張（明細詳如九十三
      年度聲搜字第一九四一號偵查卷第五十一頁），均與右開犯罪事實無直接關聯
      ，亦非違禁物，與刑法第三十八條第一項之沒收規定不合，爰不諭知沒收。
據上論斷，應依刑事訴訟法第二百九十九條第一項前段，槍砲彈藥刀械管制條例第七
條第四項、第十二條第四項，刑法第十一條前段、第二十八條、第三百四十七條第一
項、第二百十六條、第二百十二條、第三百二十條第一項、第五十五條、第五十六條
、第三十條、第五十一條第五款、第四十二條第三項、第三十八條第一項第一款、第
二款，罰金罰鍰提高標準條例第一條前段，判決如主文。
本案經檢察官寅○○到庭執行職務
中      華      民      國      九十四      年    一    月    二十四    日
                  臺灣臺中地方法院刑事第一庭
                                    審判長法  官  張  智  雄
                                          法  官  柯  崑  輝
                                          法  官  莊  嘉  蕙
右正本證明與原本無異。
如不服本判決，應於送達後十日內向本院提出上訴狀（須附繕本），上訴於臺灣高等
法院臺中分院。
                                          書記官
中      華      民      國      九十四      年    一    月    二十四    日
附錄論罪科刑法條
中華民國刑法第三百四十七條第一項
意圖勒贖而擄人者，處死刑、無期徒刑或七年以上有期徒刑。
中華民國刑法第三百二十條第一項
意圖為自己或第三人不法之所有，而竊取他人之動產者，為竊盜罪，處五年以下有期
徒刑、拘役或五百元以下罰金。
中華民國刑法第二百十六條
行使第二百十條至第二百十五條之文書者，依偽造、變造文書或登載不實事項或使登
載不實事項之規定處斷。
中華民國刑法第二百十二條
偽造、變造護照、旅券、免許證、特許證及關於品行、能力服務或其他相類之證書、
介紹書，足以生損害於公眾或他人者，處一年以下有期徒刑、拘役或三百元以下罰金
。
槍砲彈藥刀械管制條例第七條第四項
未經許可，持有、寄藏或意圖販賣而陳列第一項所列槍砲、彈藥者，處五年以上有期
徒刑，併科新台幣一千萬元以下罰金。
槍砲彈藥刀械管制條例第十二條第四項
未經許可，持有、寄藏或意圖販賣而陳列子彈者，處五年以下有期徒刑，併科新台幣
三百萬元以下罰金。
附表：
編號一：捷克ＣＺ廠７５型口徑９mm制式半自動手槍一枝（編號Ａ，槍枝管制編號0
        000000000，含彈匣一個）。
編號二：口徑９mm之制式子彈十三顆（編號Ｃ）。
編號三：編號７～８、、～、～之彈殼八顆。
